臺灣基隆地方法院基隆簡易庭民事判決 
110年度基簡字第128號
原      告  呂月珠  

被      告  陳進發    籍設基隆○○○○○○○○中山辦公                          室 


            宋美齡  


上列當事人間遷讓房屋等事件，本院於民國110 年3 月3 日辯論
終結，判決如下：
    主      文
被告應將門牌號碼基隆市○○路○○○號房屋鄰接樓梯間之房間（即
樓梯間旁之第一個房間）遷讓返還原告。
被告應給付原告新臺幣肆仟伍佰元，及自民國一百一十年二月二
十五日起至清償日止，按週年利率百分之五計算之利息，暨自民
國一百零九年九月二十二日起至返還上開房間之日止，按月給付
原告新臺幣肆仟伍佰元。
訴訟費用新臺幣伍仟捌佰肆拾元由被告負擔。
本判決第一項、第二項得假執行；但被告如分別就本判決第一項
以新臺幣壹拾萬捌仟元、就本判決第二項以到期金額之全額為原
告預供擔保，得免為假執行。
    事實及理由
一、按訴狀送達後，原告不得將原訴變更或追加他訴，但請求之
    基礎事實同一者、擴張或減縮應受判決事項之聲明者，不在
    此限，民事訴訟法第436 條第2 項準用同法第255 條第1 項
    第2 款、第3 款定有明文。本件原告本係起訴請求判令被告
    將主文第一項所示房間遷讓返還與原告，並應給付原告新臺
    幣（下同）27,000元，及自起訴狀繕本送達之翌日起至返還
    房間之日止，按週年利率5%計算之利息，暨自民國110 年1
    月21日起至返還房間之日止，按月賠償原告4,500 元（參見
    起訴狀）。嗣則於本院110 年3 月3 日言詞辯論期日，將其
    訴之聲明更正為：「㈠被告應將門牌號碼基隆市○○路0 ○0 號
    房屋鄰接樓梯間之房間（即樓梯間旁之第一個房間）遷讓返
    還原告；㈡被告應給付原告4,500 元，及自起訴狀繕本送達
    之翌日起至清償日止，按週年利率5%計算之利息，並應自10
    9 年9 月22日起至返還上開房間之日止，按月給付原告4,50
    0 元。」（見本院110 年3 月3 日言詞辯論筆錄）核其上開
    更異，尚屬擴張或減縮應受判決事項之聲明且其基礎事實同
    一，合於上開規定，應予准許。
二、本件被告經合法通知，未於言詞辯論期日到場，核無民事訴
    訟法第386 條各款所列情形，爰依民事訴訟法第436 條第2
    項、第385 條第1 項前段之規定，准原告之聲請，由其一造
    辯論而為判決。
三、原告主張：
　　兩造於109 年3 月21日簽訂房屋租賃契約書（下稱系爭契約
    ），由被告向原告承租門牌號碼「基隆市○○路0○0號」房屋
    鄰接樓梯間之房間（即樓梯間旁之第一個房間；下稱系爭房
    間）；雙方約定，被告應按月給付原告租金4,500 元，租賃
    期間自109 年3 月21日起，至109 年9 月21日止。詎租賃期
    限屆至以後，被告猶繼續占有系爭房間，受有相當於租金之
    利益，並致原告受有損害；且被告先前亦曾欠繳租金2 個月
    ，經原告逕以押租金4,500 元予以抵充，被告迄今猶有租金
    4,500 元未償（計算式：4,500 元× 2 個月－4,500 元＝4,50
    0 元）。是原告乃本於租賃契約以及不當得利之法律關係，
    提起本件訴訟，請求被告遷讓返還系爭房間、給付欠租，及
    自109 年9 月22日起至遷讓返還房間之日止，按月給付相當
    於租金之不當得利4,500 元，並聲明：
  ㈠被告應將系爭房間遷讓返還予原告。
  ㈡被告應給付原告4,500 元，及自起訴狀繕本送達之翌日起至
    清償日止，按週年利率5%計算之利息，並應自109 年9 月22
    日起至返還上開房間之日止，按月給付原告4,500 元。
四、被告答辯：
　　被告經本院合法通知，未於言詞辯論期日到場，亦未提出書
    狀為任何聲明及陳述。
五、本院判斷：
　　原告主張之上開事實，業據提出與其主張相符之附圖與房屋
    租賃契約書、郵局存證信函用紙等件為證；而被告經合法通
    知，俱未到庭爭執，亦未提出書狀表明證據或有利於己之答
    辯以供審酌，本院綜合上開證據調查結果，自堪信原告之主
    張為真實。按承租人應依約定日期，支付租金；承租人租金
    支付有遲延者，出租人得定相當期限，催告承租人支付租金
    ，如承租人於其期限內不為支付，出租人得終止契約；租賃
    物為房屋者，遲付租金之總額，非達二個月之租額，不得依
    前項之規定，終止契約，其租金約定於每期開始時支付者，
    並應於遲延給付逾二個月時，始得終止租約；承租人於租賃
    關係終止後，應返還租賃物。民法第439 條前段、第440 條
    第1 項、第2 項、第455 條前段定有明文。次按押租金之主
    要目的，在擔保承租人履行租賃債務及賠償損害之用，是於
    「租賃關係消滅後」，承租人如有欠租或其他債務不履行時
    ，其所交付之押租金，發生「當然抵充」之效力，倘於抵充
    後，猶有餘額，始生返還押租金之問題（最高法院87年度台
    上字第1631號、77年度台上字第2213號、72年度台上字第48
    85號判決意旨參照）。查兩造於109 年3 月21日簽訂系爭契
    約，由被告向原告承租系爭房間，雙方約定，被告應按月給
    付原告租金4,500 元，租賃期間自109 年3 月21日起，至10
    9 年9 月21日止，因系爭房屋之租賃期限後已屆至，被告則
    仍繼續占有系爭房間，受有相當於租金之利益，並致原告受
    有損害，且被告先前欠繳租金2 個月，經原告逕以押租金4,
    500 元予以抵充，被告迄猶欠繳租金4,500 元（計算式：4,
    500 元×2 個月－4,500 元＝4,500 元）；是原告乃本於系爭
    契約（租賃契約）以及不當得利之法律關係，請求被告遷讓
    返還系爭房間、給付欠租（4,500 元），併應自109 年9 月
    22日起至遷讓返還系爭房屋之日止，按月給付相當於租金之
    不當得利4,500 元，俱屬於法有據而無不合。從而，原告請
    求如主文第一項、第二項所示，均有理由，應予准許。
六、本件訴訟標的價額業經核定為540,000 元（參見本院110 年
    3 月3 日言詞辯論筆錄），應徵第一審裁判費5,840 元，兼
    之本件別無其他訴訟費用之支出，是本件訴訟費用確定為5,
    840 元。爰依職權確定前開訴訟費用即本件第一審裁判費5,
    840 元由敗訴之被告負擔。
七、本件係民事訴訟法第427 條第2 項第1 款、第8 款之財產權
    訴訟事件，本院既適用簡易程序而為被告敗訴之判決，自應
    依同法第389 條第1 項第3 款規定，職權宣告假執行；又本
    院斟酌本件係適用簡易訴訟程序之案件，僅能上訴至第二審
    ，參考各級法院辦案期限實施要點，第二審簡易程序審判案
    件之辦案期限為2 年，以此推估，本判決第一項因被告免為
    假執行致原告假執行延宕之期間應為2 年，因此原告延後2 
    年使用收益系爭房屋所受之損害，應為上開期間之租金合計
    108,000 元【計算式：4,500 元×24個月＝108,000 元】，兼
    之原告因被告就本判決第二項免為假執行所受之損害，即為
    原告屆期所得受償之金額，爰職權宣告被告分別就本判決第
    一項以108,000 元、就本判決第二項以到期金額之全額為原
    告預供擔保，得免為假執行。
八、據上論結，本件原告之訴為有理由，依民事訴訟法第436 條
    第2 項、第385 條第1 項前段、第87條第1 項、第78條、第
    389 條第1 項第3 款、第392 條第2 項，判決如主文。
中　　華　　民　　國　　110 　年　　3 　　月　　3 　　日
                  基隆簡易庭法  官   王慧惠
以上正本係照原本作成。　　　　　　　　　  
對於本件判決如有不服，應於收受送達後20日內向本院提出上訴
書狀，上訴於本院合議庭，並按他造當事人之人數附具繕本。如
委任律師提起上訴者，應一併繳納上訴審裁判費。
中　　華　　民　　國　　110 　年　　3 　　月　　3 　　日
                            書記官   姚安儒